---
title: "Lista 1 Estatistica Computacional"
author: "Davi Wentrick Feijó - 200016806"
date: "2023-05-03"
output: pdf_document
---

```{r setup, include=FALSE}
knitr::opts_chunk$set(echo = TRUE)
pacman::p_load(readr,tidyverse,stringr,future,foreach,doParallel,parallel,formatR)
knitr::opts_chunk$set(tidy.opts = list(width.cutoff = 70), tidy = TRUE)
options(scipen = 999, digits = 12)
set.seed(050701)
library(dplyr)
```

### Questão 1

a) Estime via simulação computacional (Monte Carlo) a probabilidade de se gerar uma palavra válida (isso é, do dicionário) ao sortear ao acaso sequências de 5 letras (todas com a mesma probabilidade). Em seguida, calcule analiticamente tal probabilidade e faça um gráfico indicando se a estimativa obtida se aproxima do valor teórico conforme a amostra aumenta. Atenção: utilize somente as letras do alfabeto sem carateres especiais.


```{r include=FALSE}
##### Questao 1A ----
dicionario_ptbr <- as.data.frame(read_csv("Dicionario.txt"))
colnames(dicionario_ptbr) = c("palavras")

dicionario_ptbr = dicionario_ptbr %>%
  mutate(tamanho = nchar(palavras)) %>%
  filter(tamanho == 5)
  tolower(dicionario_ptbr$palavras)
```

```{r eval=FALSE, include=TRUE}
##### Questao 1A ----
dicionario_ptbr <- as.data.frame(read_csv("Dicionario.txt"))
colnames(dicionario_ptbr) = c("palavras")

dicionario_ptbr = dicionario_ptbr %>%
  mutate(tamanho = nchar(palavras)) %>%
  filter(tamanho == 5)
  tolower(dicionario_ptbr$palavras)
```

```{r}
#criando uma funcao para gerar as palavras e comparar elas
criar_palavras_aleatorias <- function(lista_palavras, n_amostras) {
  # Cria um vetor com todas as letras do alfabeto
  alfabeto <- letters
  
  # Inicializa um vetor para armazenar o número de correspondências em cada amostra
  correspondencias <- numeric(n_amostras)
  amostra = c()
  for (i in seq_len(n_amostras)) {
    # Gera uma amostra aleatória de 5 letras do alfabeto
    amostra[i] <- paste(sample(alfabeto, 5, replace = TRUE), collapse = "")
  }
  
  # Verifica se a palavra aleatória gerada está na lista de palavras
  correspondencias <- lista_palavras %in% amostra
  # Retorna o número total de correspondências encontradas em todas as amostras
  return(sum(correspondencias))
}


# Cria uma lista de palavras de exemplo
palavras <- dicionario_ptbr$palavras

start = Sys.time()
# Chama a função para gerar 100 amostras aleatórias e verificar quantas correspondem à lista de palavras
correspondencias_total <- criar_palavras_aleatorias(palavras, 300000)
finish = Sys.time()
```


```{r echo=FALSE}
cat("tempo =", finish-start)
# Imprime o número total de correspondências encontradas
cat("Total de correspondências encontradas:",correspondencias_total,"a probabilidade é de:", correspondencias_total/300000)
```
Podemos rodar essa simulacao varias vezes e verificar o resultado obtido!

```{r}
#paralelizando o loop da funcao
# Especificando o número de núcleos a serem usados
n_cores <- 23
cl <- makeCluster(n_cores)
x = 100000 #numero de palvras geradas
y = 100 #numero de loops dessa simulacao
# Registrando os núcleos para uso do foreach
registerDoParallel(cl)

start = Sys.time()
# Loop externo paralelizado
matches <- foreach(n = 1:y, .combine = "mean") %dopar% {
  criar_palavras_aleatorias(palavras, x)
}

finish = Sys.time()
```


```{r echo=FALSE}
cat("tempo =", finish-start)
```


```{r}
# Fechando a conexão com os núcleos
stopCluster(cl)
```


```{r echo=FALSE}
# Imprime o número total de correspondências encontradas
cat("A probabilidade estimada a partir de uma media da quantiade de palvras validas encontradas de",y,"\n","simulacoes gerando",x,"palvras aleatorias cada é:", matches/x, "\n")
cat("A probabilidade exata de se gerar uma palvra aleatoria de 5 letras e ela existir é:","\n",5481/26^5)
```

\newpage
b) Estime a probabilidade da sequência gerada ser um palíndromo (ou seja, pode ser lida, indiferentemente, da esquerda para direita ou da direita para esquerda). Compare o resultado com a probabilidade exata, calculada analiticamente.

```{r}
criar_palavras_aleatorias_palindromas <- function(n_amostras) {
  # Cria um vetor com todas as letras do alfabeto
  alfabeto <- letters
  
  # Inicializa um vetor para armazenar o número de palavras palíndromas geradas em cada amostra
  palindromos <- numeric(n_amostras)
  
  for (i in seq_len(n_amostras)) {
    # Gera uma amostra aleatória de 5 letras do alfabeto
    palavra_quebrada <- sample(alfabeto, 5, replace = TRUE)
    palavra = paste(palavra_quebrada, collapse = "")
    palavra_reversa = paste(rev(palavra_quebrada), collapse = "")
    
    # Verifica se a palavra gerada é um palíndromo
    if (palavra == palavra_reversa) {
      palindromos[i] <- 1
    } else {
      palindromos[i] <- 0
    }
  }
  
  # Retorna a proporção de palavras palíndromas geradas em todas as amostras
  return(mean(palindromos))
}

# Chama a função para gerar 100000 amostras aleatórias e estimar a probabilidade de gerar uma palavra palíndroma
prob_palindromo <- criar_palavras_aleatorias_palindromas(100000)
```


```{r}
cat("Probabilidade de gerar uma palavra palíndroma:", prob_palindromo)
```

\newpage
c) Construa um gerador que alterne entre consoantes e vogais (se uma letra for uma vogal, a próxima será uma consoante e vice-versa). Qual a probabilidade de gerar uma palavra válida com este novo gerador?

```{r}
criar_palavras_aleatorias_vogal_consoante <- function(lista_palavras, n_amostras) {
  # Cria um vetor com todas as letras do alfabeto
  vogais <- c("a", "e", "i", "o", "u")
  consoantes <- c("b", "c", "d", "f", "g", "h", "j", "k", "l", "m", "n", "p", "q", "r", "s", "t", "v", "w", "x", "y", "z")
  
  # Inicializa um vetor para armazenar o número de correspondências em cada amostra
  correspondencias <- numeric(n_amostras)
  amostra = c()
  for (i in seq_len(n_amostras)) {
    # Gera uma amostra aleatória de 5 letras do alfabeto
    palavra <- character(5) # inicializa um vetor vazio com 10 espaços
    for (n in 1:5) {
      if (n %% 2 == 0) { # se o índice for par, sorteia uma consoante
        letra <- sample(consoantes, 1)
      } else { # senão, sorteia uma vogal
        letra <- sample(vogais, 1)
      }
      palavra[n] <- letra # adiciona a letra à palavra
    }
    amostra[i] = paste(palavra, collapse = "")
  }
  
  # Verifica se a palavra aleatória gerada está na lista de palavras
  correspondencias <- lista_palavras %in% amostra
  # Retorna o número total de correspondências encontradas em todas as amostras
  return(sum(correspondencias))
}

# Cria uma lista de palavras de exemplo
palavras <- dicionario_ptbr$palavras

start = Sys.time()
# Chama a função para gerar 100 amostras aleatórias e verificar quantas correspondem à lista de palavras
correspondencias_total <- criar_palavras_aleatorias_vogal_consoante(palavras, 300000)
finish = Sys.time()
```


```{r echo=FALSE}
cat("tempo =", finish-start)
# Imprime o número total de correspondências encontradas
cat("Total de correspondências encontradas:",correspondencias_total,"a probabilidade estimada é:", correspondencias_total/300000)
```

\newpage
d) Considere um processo gerador de sequências de 5 caracteres no qual cada letra é sorteada com probabilidade proporcional à sua respectiva frequência na língua portuguesa (veja essa página). Suponha que esse processo gerou uma sequência com ao menos um “a”. Neste caso, estime a probabilidade dessa sequência ser uma palavra válida. Dica: Use a função sample e edite o parâmetro prob. Para pensar: Você consegue calcular essa probabilidade analiticamente? (Não precisa responder.)

```{r}
criar_palavras_aleatorias <- function(lista_palavras, n_amostras) {
  # Cria um vetor com todas as letras do alfabeto
  alfabeto <- letters
  probabilidade_letras = c(0.1463, 0.0104, 0.0388, 0.0499, 0.1257, 0.0102, 0.013, 
                           0.0128, 0.0618, 0.004, 0.0002, 0.0278, 0.0474, 0.0505, 
                           0.1073, 0.0252, 0.012, 0.0653, 0.0781, 0.0434, 0.0463, 
                           0.0167, 0.0001, 0.0021, 0.0001, 0.0047)
  # Inicializa um vetor para armazenar o número de correspondências em cada amostra
  correspondencias <- numeric(n_amostras)
  amostra = c()
  for (i in seq_len(n_amostras)) {
    # Gera uma amostra aleatória de 5 letras do alfabeto
    amostra[i] <- paste(sample(alfabeto, 5, replace = TRUE,prob = probabilidade_letras), collapse = "")
  }
  
  # Verifica se a palavra aleatória gerada está na lista de palavras
  correspondencias <- lista_palavras %in% amostra
  # Retorna o número total de correspondências encontradas em todas as amostras
  return(sum(correspondencias))
}


# Cria uma lista de palavras de exemplo
palavras <- dicionario_ptbr$palavras

start = Sys.time()
# Chama a função para gerar 100 amostras aleatórias e verificar quantas correspondem à lista de palavras
correspondencias_total <- criar_palavras_aleatorias(palavras, 300000)
finish = Sys.time()
```


```{r echo=FALSE}
cat("tempo =", finish-start)
# Imprime o número total de correspondências encontradas
cat("Probabilidade estimada:", correspondencias_total/300000)

```

\newpage
### Questão 2

a) Escreva uma função que gere, a partir do método da transformada integral, uma amostra aleatória de tamanho n da distribuição Cauchy para n e $\gamma$ arbitrários. A densidade da Cauchy($\gamma$) é dada por


$$
f(x) = \frac{1}{\pi\gamma(1 + (x/\gamma)^2)}
$$


```{r}
cauchy_sample <- function(n, gamma, x0=0) {
  # gerar n variáveis aleatórias uniformes no intervalo [0,1]
  u <- runif(n)
  # calcular as variáveis aleatórias da distribuição Cauchy usando a transformada integral inversa
  x <- x0 + gamma * tan(pi * (u - 1/2))
  return(x)
}


x <- cauchy_sample(1000, 1, 0)
hist(x,xlim = c(-10, 10), breaks = seq(-1000, 1000, 0.4))
```

\newpage
b) Uma variável aleatória discreta X tem função massa de probabilidade

$$
p(2) = 0.2 
$$
$$
p(3) = 0.1 
$$
$$
p(5) = 0.2 
$$
$$
p(7) = 0.2 
$$
$$
p(9) = 0.3
$$

Use o método de transformação inversa para gerar uma amostra aleatória de tamanho 1000 a partir da distribuição de X. Construa uma tabela de frequência relativa e compare as probabilidades empíricas com as teóricas. Repita usando a função sample do R.


```{r}
#função de distribuição acumulada inversa (ICDF)
icdf <- function(u) {
  ifelse(u <= 0.2, 2,
         ifelse(u <= 0.3, 3,
                ifelse(u <= 0.5, 5,
                       ifelse(u <= 0.7, 7, 9))))
}

# Gerar 1000 amostras aleatórias
u <- runif(1000)

# Aplicar a ICDF para obter as amostras aleatórias
x <- icdf(u)


tabela_ICDF <- table(x) / 1000
tabela_teorica <- c(0.2, 0.1, 0.2, 0.2, 0.3)
names(tabela_ICDF) <- c(2, 3, 5, 7, 9)
names(tabela_teorica) <- c(2, 3, 5, 7, 9)

#comparando com a funcao sample do R 
X2 <- sample(c(2, 3, 5, 7, 9), 1000, prob = c(0.2, 0.1, 0.2, 0.2, 0.3),replace = TRUE)

tabela_sample <- table(X2)/1000

rbind(tabela_teorica,tabela_ICDF,tabela_sample)
```


\newpage

c) Escreva uma função que gere amostras da distribuição Normal padrão ($\mu$ = 0, $\sigma$ = 1) usando o método de aceitação e rejeição adotando como função geradora de candidatos, $g(x)$, a distribuição Cauchy padrão (isso é, com $\gamma = 1$).

A constante c é definida como a razão entre a constante de normalização da distribuição Normal e a função densidade de probabilidade da distribuição Cauchy no ponto de máximo. Assim, a constante c pode ser calculada como:

$$
c = C(f) / g(0) = sqrt(2/e)
$$
Onde $C(f) = 1/sqrt(2*pi)$ é a constante de normalizacao da normal e $g(0) = (1/pi)$ é a função densidade de probabilidade da distribuição Cauchy no ponto de máximo

```{r}
gerar_amostra_normal_aceitacao_rejeicao <- function(n) {
  f <- function(x) dnorm(x)
  g <- function(x) dcauchy(x)
  c <- sqrt(2/exp(1))
  
  amostras <- numeric(n)
  i <- 1
  
  while (i <= n) {
    x <- rcauchy(1)
    u <- runif(1)
    
    if (u <= f(x)/(c * g(x))) {
      amostras[i] <- x
      i <- i + 1
    }
  }
  
  return(amostras)
}

amostras <- gerar_amostra_normal_aceitacao_rejeicao(1000)

hist(amostras)
```
























